【裁判字號】    94,訴,3378
【裁判日期】    950119
【裁判案由】    毒品危害防制條例
【裁判全文】
臺灣臺中地方法院刑事判決              94年度訴字第3378號
公  訴  人  臺灣臺中地方法院檢察署檢察官
被      告  乙○○
                    （現羈押於臺灣臺中看守所）
指定辯護人  本院公設辯護人  丁○○
上列被告因毒品危害防制條例案件，經檢察官提起公訴（九十四
年度偵字第一五○二二號），本院判決如下：
    主    文
乙○○販賣第一級毒品未遂，累犯，處有期徒刑柒年捌月，褫奪
公權伍年。扣案之白色粉末壹包（淨重零點貳伍公克，空包裝重
零點參陸公克）僅就其海洛因成分，沒收銷燬之，ＮＯＫＩＡ牌
行動電話壹支（含行動電話門號0000000000號ＳＩＭ
晶片卡）沒收。
    犯罪事實
一、乙○○曾於民國八十四年間因煙毒案件，經法院分別判處有
    期徒刑三年二月、四月，並定應執行刑有期徒刑三年二月確
    定，八十四年間復因煙毒案件，經法院判處有期徒刑三年二
    月確定，乙○○入監接續執行上開有期徒刑，於八十六年八
    月五日縮短刑期假釋出監，嗣經撤銷假釋，再執行殘刑有期
    徒刑三年十一月十七日，而於九十三年四月二十五日縮刑期
    滿執行完畢。詎乙○○猶不知悔改，竟意圖牟利，基於販賣
    第一級毒品海洛因之犯意，於民國九十四年八月二十六日十
    五時許，因其友人甲○○於臺中縣豐原市○○街遇到戊○○
    ，戊○○乃詢問甲○○有無購買第一級毒品海洛因之管道，
    甲○○乃以戊○○所有之行動電話門號000000000
    0號撥打乙○○所有之行動電話門號0000000000
    號，向乙○○表示其友人戊○○擬購買新臺幣（下同）一千
    元之第一級毒品海洛因，乙○○遂與甲○○、戊○○等人約
    定在臺中市○○路與大連路口附近交易。俟於同日十七時四
    十分許，戊○○駕駛車牌號碼Ｂ二－六二三三號廂型車搭載
    甲○○、林寶福二人，乙○○則騎乘之車牌號碼Ｇ五Ｊ－五
    七○號機車（該車為不知情之姚宗敏所有），均至前開約定
    地點後，乙○○將其所騎乘之上開機車臨時停放於路旁，隨
    即坐上前開廂型車，擬與戊○○進行第一級毒品海洛因之交
    易時，為巡邏之員警發現乙○○行跡可疑而上前盤查，乙○○乃未及交付毒品，即為警查獲而未遂，並扣得乙○○所有
    供販賣之第一級毒品海洛因一包及其所有之葡萄糖一包（警
    方將海洛因及葡萄糖混合成一包；混和後之白色粉末，淨重
    零點二五公克，空包裝重零點三六公克）、其所有供販賣毒
    品所用之ＮＯＫＩＡ牌行動電話一支（含行動電話門號00
    00000000號ＳＩＭ晶片卡）。
二、案經臺中市警察局第二分局報請臺灣臺中地方法院檢察署檢
    察官偵查起訴。
    理    由
壹、證據能力之說明：
一、辯護意旨以本件被告乙○○所有之第一級毒品海洛因一包及
    葡萄糖一包扣案後未受妥善保存，被警方將其混合成一包白
    色粉末，已被改變原貌，影響鑑定之結果，因而認已影響法
    院判斷證物之證據能力及證明力，不能採為認定被告犯行之
    證據等語。
二、按除法律另有規定外，實施刑事訴訟程序之公務員因違背法
    定程序所得之證據，其有無證據能力之認定，應審酌人權保
    障及公共利益之均衡維護，刑事訴訟法第一百五十八條之四
    固定有明文。本件被告所有之二包白色粉末扣案後，雖遭警
    方將其混合成一包，惟被告於警詢、偵查中及本院審理時均
    自承其中一包為第一級毒品海洛因、一包為葡萄糖，況混和
    後之白色粉末一包經送法務部調查局鑑定後，認含有第一級
    毒品海洛因成分，其鑑定結果與被告之認知並無歧異，且該
    二包白色粉末均為被告所有，並非警方另以不明之白色粉末
    加入，亦無影響鑑定結果之可能，自難僅憑警方將二包白色
    粉末混和即認混和後之白色粉末一包無證據能力，故本件扣
    案之白色粉末二包雖已混合成一包，仍作為證據。
貳、認定犯罪事實所憑之證據及論罪科刑：
一、訊據被告乙○○矢口否認有何販賣第一級毒品之犯行，辯稱
    ：那天是甲○○打電話給我，問我有沒有地方可以買海洛因
    ，我叫甲○○下來，一起去問問看，我在崇德路與大連路口
    等甲○○，後來甲○○下車過來找我，叫我過去到停車的地
    方，上車後戊○○說要買一千元的海洛因，我跟戊○○說還
    沒有問，我不曉得他們要買多少，過一會，警察就來了，我
    沒有販賣海洛因等語。經查：
  (一)被告乙○○於上開時地擬販賣第一級毒品海洛因予戊○○，
    因被警察查獲而未完成交易之事實，業據證人甲○○於偵查
    中及本院審理時證述明確，據其於偵查中證稱：伊下午三、
    四點打電話給乙○○，伊問乙○○那邊有沒有毒品，戊○○
    原本說要一千元毒品，伊後來有跟乙○○說戊○○要買一千
    元毒品，叫乙○○帶一千元毒品過來，伊與乙○○約在臺中
    市○○區○○路與崇德路口見面等語（見偵查卷第十八頁）
    ，而其於本院審理時亦證稱：戊○○問伊何處可以弄到海洛
    因，並說要買一千元毒品，叫伊聯絡乙○○，伊叫乙○○帶
    一千元毒品過來等語（見本院卷第八十一頁、第八十三頁、
    第八十五頁），核與證人戊○○於偵查中及本院審理時證述
    其透過證人甲○○聯絡被告，擬向被告購買一千元海洛因之
    情節相符合（見偵查卷第二十頁、本院卷第八十六頁、第八
    十七頁、第九十頁），而證人甲○○、戊○○二人於偵審中
    之證述，均係具結後所為，如有虛偽不實，即須受偽證罪之
    處罰，證人戊○○與被告乙○○並不認識，已據證人戊○○
    於本院審理時證述明確，復經被告乙○○自承在卷，而證人
    甲○○與被告乙○○亦無仇恨怨隙，其二人豈有甘冒受偽證
    罪刑事追訴之風險，設詞構陷被告之可能。再者，被告乙○○於本院審理時供稱：要向別人買毒品，一定會先在電話裡
    談好數量及價格，並先將毒品包裝好，一手交錢，一手交貨
    等語（見本院卷第九十六頁），惟其於偵查中先辯稱：甲○○的朋友說要一千元毒品，伊說一個人準備一千元，伊再聯
    絡及合資購買，伊準備向「西公」買毒品等語（見偵查卷第
    二十一頁、第二十二頁），嗣於本院審理時又改稱：伊在電
    話中只有叫甲○○下來，一起去問問看，並未談到價格，伊
    也尚未決定帶甲○○等人去何處購買毒品等語（見本院卷第
    六十四頁、第六十五頁），被告乙○○倘確係擬與證人甲○○之友人即證人戊○○一起購買海洛因，衡情，被告乙○○
    於接獲證人甲○○之電話後即應聯繫購買海洛因之相關事宜
    ，況證人甲○○、戊○○等人當時係在臺中縣豐原市，距離
    被告乙○○所在之臺中市區○○○○路程，豈會在尚未確定
    可向何人購買海洛因以及購買之數量、價格之前，即先行約
    定在臺中市區碰面之地點，實有悖於常情。辯護意旨雖以證
    人甲○○於警詢時曾陳稱：伊撥通電話後，就把電話交給戊○○，讓戊○○自己跟乙○○講等語，此與其於偵查中所證
    述伊並未交電話交予戊○○之情節不符，而認證人甲○○之
    證述有瑕疵，惟證人甲○○就打電話與被告乙○○，並告知
    證人擬購買一千元，其前後證述之情節均屬一致，並無齟齬
    之處，尚難以其在警詢所為之證詞與偵查中之證述稍有出入
    即認為其前後所證有矛盾而全部不可採。
  (二)被告乙○○於警詢及偵查中均辯稱：扣案之海洛因一包係伊
    於九十四年八月二十四日中午，在臺中市○○路與旅順路口
    ，向綽號「西公」之人購買四千元之海洛因等語（見九十四
    年八月二十六日警詢筆錄、偵查卷第二十一頁），惟其於本
    院訊問時則改稱：係被查獲前一晚（九十四年八月二十五日
    ），在臺中市○○路與文心路口，向綽號「豆漿」的男子，
    以一千元購買等語（見本院卷第十五頁），嗣於本院審理時
    又辯稱：扣案之海洛因一包係伊於九十四年八月二十四日十
    七時許，在臺中市○○路與文心路口附近，向綽號「西公」
    之人買的，伊買二千元，不到零點四公克等語（見本院卷第
    九十八頁），而被告乙○○於九十四年八月二十六日被警方
    查獲後，隨即於同年月二十七日由臺灣臺中地方法院檢察署
    檢察官向本院聲請羈押被告獲准而羈押於臺灣臺中看守所迄
    今，可見被告乙○○為警方查獲後並無購買海洛因之情形，
    自不可能因事後另有他次購買海洛因而被混淆之可能，倘本
    件扣案之海洛因一包確係被告乙○○所購買單純供其吸食之
    用，何以其對於海洛因之來源、價格等情節，其前後供述均
    不一致，並有相當之歧異，顯為心虛而避重就輕之舉。再者
    ，被告乙○○於偵查中供稱：伊都是以四千元進貨，四千元
    之毒品可以使用三、四天等語（見偵查卷第二十一頁），而
    其於本院審理時卻辯稱：伊當天帶六、七百元，有紙鈔、硬
    幣等語（見本院卷第六十八頁），可見被告乙○○當天所攜
    帶之現金實與其平時購買海洛因之金額差距頗大，又被告乙○○於偵查中辯稱：伊跟甲○○說一人準備一千元等語（見
    偵查卷第二十二頁），既然被告乙○○辯稱伊與證人戊○○
    係擬一人出一千元購買海洛因云云，何以當時被告乙○○竟
    僅攜帶六、七百元之現金，足認被告乙○○案發當時並非與
    證人戊○○共同購買海洛因，益證被告乙○○係擬於上開時
    地販賣一千元之第一級毒品海洛因予證人戊○○之事實，應
    無疑義。
  (三)辯護意旨雖以證人戊○○於整個過程中均未與被告乙○○交
    談，且證人戊○○到臺中時，被告乙○○一上車警察就來，
    因而認為被告乙○○與證人戊○○間並無販賣海洛因之行為
    ，惟證人戊○○與被告乙○○互不認識，僅證人甲○○與被
    告乙○○認識等情，已如前述，而證人戊○○向證人甲○○
    詢問有無管道可購買海洛因，乃由證人甲○○以證人戊○○
    所有之上開行動電話與被告乙○○聯絡購買海洛因之事宜之
    事實，復如前述，可見被告乙○○與證人戊○○係透過證人
    甲○○為聯繫管道，而傳遞買賣海洛因之訊息，自難謂被告
    乙○○與證人戊○○並未交談，即遽而推論被告乙○○與證
    人戊○○間並無買賣海洛因之事實，並據此為被告有利之認
    定。又辯護意旨另以扣案之牛皮紙袋信封內，不只有海洛因
    一包，尚有葡萄糖一包，且數量尚超過海洛因，若被告乙○○要販賣海洛因，不可能將海洛因帶到現場分裝，故認扣案
    之海洛因及葡萄糖各一包不能認定係被告供販毒之用，然被
    告乙○○有施用海洛因之慣行，其隨身攜帶葡萄糖以供稀釋
    其所施用之海洛因，雖與常情相符，但本件證人戊○○既透
    過證人甲○○與被告乙○○聯絡購買海洛因之事宜，而被告
    乙○○又攜帶扣案之海洛因一包前往約定之地點，顯係供交
    易之用，尚難僅憑被告有攜帶葡萄糖即推論扣案之海洛因係
    供被告吸食之用。
  (四)綜上所述，被告所辯伊要與證人戊○○一起購買海洛因，並
    不是賣海洛因給戊○○云云，顯係卸責之詞，實無可採。此
    外，並有證人戊○○所有行動電話門號000000000
    0號之通聯記錄一份、現場圖一紙、現場照片八幀、法務部
    調查局鑑定通知書一紙在卷可稽，且有含第一級毒品海洛因
    成分之白色粉末一包（淨重零點二五公克，空包裝重零點三
    六公克）及ＮＯＫＩＡ牌行動電話一支（含行動電話門號0
    000000000號ＳＩＭ晶片卡）扣案可資佐證，又販
    賣海洛因刑責至重，且為檢警查緝之重點，被告竟甘冒檢警
    查緝之危險而販賣海洛因予他人，其必從中獲取不法利益，
    從而，被告販賣第一級毒品海洛因牟利之犯行應堪認定。
二、按海洛因為毒品危害防制條例第二條第二項第一款明定列管
    之第一級毒品，任何人非經許可，不得販賣、運輸、持有。
    次按刑法上之未遂犯，必須已著手於犯罪行為之實施而不遂
    ，始能成立。而所謂販賣第一級毒品未遂罪，係指買賣雙方
    就買賣價金、買賣標的物已有合意，並已著手於毒品之交付
    而未達於既遂者而言（最高法院九十三年度台上字第三一八
    八號判決意旨參照）。是核被告乙○○所為，係犯毒品危害
    防制條例第四條第六項、第一項之販賣第一級毒品未遂罪。
    被告販賣前後持有第一級毒品海洛因之低度行為，應為販賣
    之高度行為所吸收，不另論罪。又被告乙○○未及交付而未
    遂，應依刑法第二十六條前段減輕其刑。又被告前因煙毒案
    件，經本院分別判處有期徒刑三年二月、四月，並定應執行
    刑有期徒刑三年二月確定，嗣復因煙毒案件，經法院判處有
    期徒刑三年二月確定，乙○○入監接續執行上開有期徒刑，
    於八十六年八月五日縮短刑期假釋出監，嗣經撤銷假釋，再
    執行殘刑有期徒刑三年十一月十七日，而於九十三年四月二
    十五日縮刑期滿執行完畢，有臺灣高等法院被告全國前案紀
    錄表及臺灣臺中地方法院檢察署刑案資料查註紀錄表各一紙
    在卷可按，其受有期徒刑之執行完畢後，五年之內再犯有期
    徒刑以上刑之本罪，為累犯，應依法就法定刑罰金部分加重
    其刑，至於法定刑死刑、無期徒刑部分，依法不得加重。又
    販賣第一級毒品之刑度為死刑或無期徒刑，刑責至重，考其
    立法意旨在於防制毒品危害，維護國民身心健康，但查被告
    因染上毒癮，需要金錢購買毒品，因此鋌而走險販毒，再者
    ，被告所販賣之毒品數量尚非鉅量（僅擬販賣一千元之海洛
    因），若處以法定最低度刑，猶嫌過重，本院認被告犯罪情
    狀不無可憫恕之處，爰依刑法第五十九條規定，酌減其刑。
    被告之刑有加重及減輕事由，應依法先加後減。爰審酌被告
    自身染有施用第一級毒品海洛因之惡習，明知海洛因具有成
    癮性，服用後會產生依賴性且戒解不易，竟為圖一己之私利
    ，無視於國家防制毒品危害之禁令，動機自非良善，被告販
    賣第一級毒品海洛因僅有一次，未及交付毒品即為警查獲，
    尚未實際發生損害，兼衡酌被告犯罪之動機、目的、手段，
    暨被告犯罪後飾詞否認犯行等一切情狀，量處如主文所示之
    刑，又依被告販賣毒品之性質，認有褫奪公權之必要，併予
    褫奪公權五年。
三、扣案之含有第一級毒品海洛因成分之白色粉末一包（淨重零
    點二五公克，空包裝重零點三六公克），就其含有海洛因成
    分之部分係毒品危害防制條例第二條第二項第一款之第一級
    毒品，爰依同條例第十八條第一項前段規定，宣告沒收銷燬
    之；扣案之ＮＯＫＩＡ牌行動電話一支（含行動電話門號0
    000000000號ＳＩＭ晶片卡）為被告所有，業據被
    告供陳在卷，且為供上開犯罪所用之物，爰依同條例第十九
    條第一項之規定，宣告沒收之。至於該白色粉末內不具毒品
    成分之部分，因無從區隔那些部分是被告販賣未遂之該包毒
    品內原先即有之非毒品成分，那些部分是經警方誤為混合之
    非毒品成分；包裝上開毒品之包裝袋一只，亦已無從區隔是
    否即為被告販賣未遂之該包毒品外包裝袋，且均非違禁物，
    為免日後執行之困難，爰均不為沒收之諭知。被告因本件販
    賣毒品尚未及交付，即為警查獲，並無因此獲取任何利益，
    本院毋庸依毒品危害防制條例第十九條第一項規定，諭知沒
    收或以其財產抵償所獲利益，併此敘明。
據上論斷，應依刑事訴訟法第二百九十九條第一項前段，毒品危
害防制條例第四條第一項、第六項、第十八條第一項前段、第十
九條第一項，刑法第十一條、第二十六條前段、第四十七條、第
五十九條、第三十七條第二項，判決如主文。
本案經檢察官丙○○到庭執行職務。
中    華    民    國    95    年    1     月    19    日
                  刑事第九庭    審判長法  官  陳得利
                                      法  官  何世全
                                      法  官  余德正
以上正本證明與原本無異。
如不服本判決，應於送達後十日內向本院提出上訴狀（須附繕
本），上訴於台灣高等法院台中分院。
                                      書記官  廖日晟
中    華    民    國    95    年    1     月    20    日
附錄論罪科刑法條
毒品危害防制條例第4條
製造、運輸、販賣第一級毒品者，處死刑或無期徒刑；處無期徒
刑者，得併科新臺幣一千萬元以下罰金。
製造、運輸、販賣第二級毒品者，處無期徒刑或七年以上有期徒
刑，得併科新臺幣七百萬元以下罰金。
製造、運輸、販賣第三級毒品者，處五年以上有期徒刑，得併科
新臺幣五百萬元以下罰金。
製造、運輸、販賣第四級毒品者，處三年以上十年以下有期徒刑
，得併科新臺幣三百萬元以下罰金。
製造、運輸、販賣專供製造或施用毒品之器具者，處一年以上七
年以下有期徒刑，得併科新臺幣一百萬元以下罰金。
前五項之未遂犯罰之。


司法院資訊處製作；財團法人民間司法改革基金會備份。
